【裁判字號】    98,訴,3118
【裁判日期】    980930
【裁判案由】    毒品危害防制條例
【裁判全文】
臺灣臺中地方法院刑事判決  98年度訴字第3118號
公  訴  人  臺灣臺中地方法院檢察署檢察官
被      告  甲○○
                  （現另案於臺灣臺中監獄執行中）
上列被告因違反毒品危害防制條例案件，經檢察官提起公訴（九
十八年度毒偵字第二０六０號），本院依簡式審判程序判決如下
：
    主    文
甲○○施用第一級毒品，累犯，處有期徒刑捌月。
扣案之第一級毒品海洛因壹包（驗餘淨重零點壹壹公克），
沒收銷燬之。
    犯罪事實及理由
一、犯罪事實：
    甲○○前於民國八十八年間因施用毒品案件，經本院裁定送
    觀察勒戒後，認無繼續施用毒品之傾向，於八十九年一月十
    七日執行完畢釋放，並經臺灣臺中地方法院檢察署檢察官以
    八十九年度毒偵字第一０七號為不起訴處分確定；又於八十
    九年間因施用毒品案件，經本院裁定送觀察勒戒後，認有繼
    續施用毒品之傾向，由臺灣臺中地方法院檢察署檢察官聲請
    強制戒治並聲請簡易判決處刑，強制戒治部分，於九十年二
    月十五日停止戒治交付保護管束，於九十年七月十二日保護
    管束期滿視為執行完畢，所涉刑案部分，則經本院以八十九
    年度訴字第三００四號判決判處有期徒刑六月、七月，應執
    行有期徒刑一年，並經臺灣高等法院臺中分院以九十年度上
    訴字第三三五號判決駁回上訴確定，於九十一年十一月九日
    縮刑期滿執行完畢；再於九十三年間因施用毒品、搶奪案件
    ，先後經本院以九十三年度訴字第二五八八號、九十四年度
    訴字第六一號判決判處有期徒刑八月、一年確定，並合併定
    應執行刑為有期徒刑一年六月；另於九十四年間因詐欺、竊
    盜案件，分別經本院以九十四年度中簡字第九０一號、九十
    四年度中簡字第一００四號判決判處有期徒刑四月、三月，
    合併定應執行有期徒刑六月，並與前揭所定應執行之有期徒
    刑接續執行，於九十五年八月三十一日假釋付保護管束，於
    九十六年一月七日縮刑期滿未經撤銷假釋視為徒刑執行完畢
    。詎仍不知悔改，復基於施用第一級毒品之犯意，於九十八
    年五月二十九日，在臺中市○○路「建成加油站」廁所內，
    以將海洛因摻水置於針筒內注射之方式，施用第一級毒品海
    洛因一次。嗣於同年月三十日十六時二十分許，因交通違規
    為警在臺中市○○路與建成路口盤查，甲○○即於其前開施
    用海洛因犯罪未為有偵查權限之機關或公務員發覺前，主動
    向員警自首犯行，而接受裁判，並當場扣得其所有供己施用
    之第一級毒品海洛因一包（驗餘淨重零點一三一三公克），
    且經採其尿液送驗結果，呈嗎啡、可待因陽性反應。
二、本案證據：
(一)被告自白。
(二)台中市警察局第一分局真實姓名對照表一紙。
(三)中山醫學大學附設醫院檢驗科藥物檢測中心尿液檢驗報告一
    份。
(四)行政院衛生署草屯療養院九十八年六月八日草療鑑字第０九
    八０六０００二三號鑑定書一份。
(五)扣案之海洛因一包（驗餘淨重零點一三一三公克）。
(六)臺灣高等法院被告前案紀錄表、刑案資料查註紀錄表各一份
    。
三、按毒品危害防制條例於九十二年七月九日修正公布，自九十
    三年一月九日施行，其中第二十條、第二十三條將施用毒品
    之刑事處遇程序，區分為「初犯」及「五年內再犯」、「五
    年後再犯」。依其立法理由之說明：「初犯」，經觀察、勒
    戒或強制戒治後，應為不起訴處分或不付審理之裁定；經觀
    察、勒戒或強制戒治執行完畢釋放後，「五年內再犯」者，
    因其再犯率甚高，原實施之觀察、勒戒及強制戒治既已無法
    收其實效，爰依法追訴或裁定交付審理。至於經觀察、勒戒
    或強制戒治執行完畢釋放後，「五年後再犯」者，前所實施
    之觀察、勒戒或強制戒治已足以遮斷其施用毒品之毒癮，為
    期自新及協助其斷除毒癮，仍適用「初犯」規定，先經觀察
    、勒戒或強制戒治之程序。從而依修正後之規定，僅限於「
    初犯」及「五年後再犯」二種情形，始應先經觀察、勒戒或
    強制戒治程序。倘被告於五年內已再犯施用毒品，經依法追
    訴處罰，縱其第三次（或第三次以上）再度施用毒品之時間
    ，在初犯經觀察、勒戒或強制戒治執行完畢釋放五年以後，
    因與單純之「五年後再犯」之情形有別，已不合於「五年後
    再犯」之例外規定，且因已於「五年內再犯」，顯見其再犯
    率甚高，原實施觀察、勒戒或強制戒治，已無法收其實效，
    即應回歸原則性規定，由檢察官逕行起訴，依該條例第十條
    處罰（最高法院九十五年五月九日第七次刑事庭會議決定、
    九十五年度臺非字第一三四號裁判意旨參照）。查，被告前
    於八十八年間因施用毒品案件，經本院裁定送觀察勒戒後，
    認無繼續施用毒品之傾向，於八十九年一月十七日執行完畢
    釋放，並經臺灣臺中地方法院檢察署檢察官以八十九年度毒
    偵字第一０七號為不起訴處分確定；又於八十九年間因施用
    毒品案件，經本院裁定送觀察勒戒後，認有繼續施用毒品之
    傾向，由臺灣臺中地方法院檢察署檢察官聲請強制戒治並聲
    請簡易判決處刑，強制戒治部分，於九十年二月十五日停止
    戒治交付保護管束，於九十年七月十二日保護管束期滿視為
    執行完畢，所涉刑案部分，則經本院以八十九年度訴字第三
    ００四號判決判處有期徒刑六月、七月，應執行有期徒刑一
    年，並經臺灣高等法院臺中分院以九十年度上訴字第三三五
    號判決駁回上訴確定，於九十一年十一月九日縮刑期滿執行
    完畢；再於九十三年間因施用毒品、搶奪案件，先後經本院
    以九十三年度訴字第二五八八號、九十四年度訴字第六一號
    判決判處有期徒刑八月、一年確定，並合併定應執行刑為有
    期徒刑一年六月；另於九十四年間因詐欺、竊盜案件，分別
    經本院以九十四年度中簡字第九０一號、九十四年度中簡字
    第一００四號判決判處有期徒刑四月、三月，合併定應執行
    有期徒刑六月，並與前揭所定應執行之有期徒刑接續執行，
    於九十五年八月三十一日假釋付保護管束，於九十六年一月
    七日縮刑期滿未經撤銷假釋視為徒刑執行完畢等情，有卷附
    臺灣高等法院被告前案紀錄表、刑案資料查註紀錄表可佐，
    足見被告在上開觀察勒戒、強制戒治執行完畢後五年內，曾
    再犯施用毒品案件，並經法院判刑確定，是被告前次所為之
    觀察勒戒、強制戒治治療程序，顯未能收到祛除毒癮之實效
    ，參諸首揭說明，被告再犯本案施用第一級毒品之犯行，應
    依法論科。
四、沒收部分：
    扣案之海洛因一包，經送驗結果，確含第一級第六項毒品海
    洛因成分，驗餘淨重零點一三一三公克，有卷附行政院衛生
    署草屯療養院九十八年六月八日草療鑑字第０九八０六００
    ０二三號鑑定書一份可佐，為毒品危害防制條例第二條第二
    項第一款所稱之第一級毒品，屬違禁物，不問何人所有，應
    依同條例第十八條第一項前段之規定，沒收銷燬之。
五、應依刑事訴訟法第二百七十三條之一第一項、第二百九十九
    條第一項前段、第三百十條之二、第四百五十四條第一項，
    毒品危害防制條例第十條第一項、第十八條第一項前段，刑
    法第十一條、第四十七條第一項、第六十二條前段，判決如
    主文。
六、如不服本判決，應於判決送達後十日內，向本院提出上訴狀
    （須附繕本），上訴於臺灣高等法院臺中分院。
本案經檢察官張富鈞到庭執行職務。
中    華    民    國    98    年    9     月    30    日
                  刑事第十庭  法  官  周  莉  菁
以上正本證明與原本無異。
如不服本判決，應於判決送達後十日內向本院提出上訴狀 (須附
繕本)。
                              書記官  吳  彩  華
中    華    民    國    98    年    9     月    30    日
附錄本判決論罪科刑法條：
毒品危害防制條例第10條第1項：
施用第一級毒品者，處六月以上五年以下有期徒刑。


司法院資訊處製作；財團法人民間司法改革基金會備份。
